【裁判字號】    89,上訴,2283
【裁判日期】    891013
【裁判案由】    妨害兵役
【裁判全文】
臺灣高等法院臺中分院刑事判決                  八十九年度上訴字第二二八三號
    上  訴  人  臺灣臺中地方法院檢察署檢察官
    被      告  甲○○
右上訴人因被告妨害兵役案件，不服臺灣臺中地方法院八十九年度訴字第二○八四號
中華民國八十九年十月十三日第一審判決（起訴案號：臺灣臺中地方法院檢察署八十
九年度偵字第六七四四號），提起上訴，本院判決如左：
    主  文
原判決撤銷。
甲○○意圖避免常備兵現役之徵集，無故逾入營期限五日，處有期徒刑捌月，褫奪公
權壹年。
    事  實
一、甲○○係役齡男子，意圖避免常備兵現役之徵集，於民國（以下同）八十八年十
    月三十日收得臺中縣政府所發，指定應於八十八年十一月十五日，前往臺中成功
    嶺之陸軍常備兵徵集令，竟無故逾入營期限五日未入營報到。其後甲○○又收受
    臺中縣政府八十九年二月十九日八九府兵徵字第四三八六七號上開常備兵現役之
    徵集令，亦未遵期於八十九年三月六日至指定之地點臺中成功嶺報到入營服役。
二、案經臺中縣政府移送臺灣臺中地方法院檢察署檢察官偵查起訴。
    理  由
一、被告甲○○（以下稱被告）固坦承未依徵集令入伍服常備兵役之事實，惟矢口否
    認有逃避兵役之故意，辯稱：兒子洪富龍因病住院，需其照顧云云。經查（一）
    被告應受常備兵之徵集，經指定於八十八年十一月十五日，至臺中成功嶺入營，
    報到時間自上午八時至下午五時，此有臺中縣政府八十八年十月二十八日八八府
    兵徵字第二九六三七九號陸軍常備兵徵集令一件在卷足憑。其後甲○○又收受臺
    中縣政府八十九年二月十九日八九府兵徵字第四三八六七號上開常備兵現役之徵
    集令，依然未遵期於八十九年三月六日至指定之臺中成功嶺報到，亦有臺中縣政
    府八十九年二月十九日八九府兵徵字第四三八六七號陸軍常備兵徵集令一件在卷
    可稽。又被告確實收受上開徵集令，而未依規定前往報到之事實，復有臺中縣大
    里市六八年次役男甲○○應徵入營未到訪問表附卷足資參證。（二）雖被告之子
    洪富龍（八十八年一月二十日出生）因疹性咽峽炎（即俗稱腸病毒），適於八
    十八年十一月十四日至同年月十六日，在南投縣草屯鎮佑民醫院住院治療，有法
務部戶役政連結作業系統查詢資料、診斷證明書各一份在卷可憑。惟查被告之子
    洪富龍縱因病住院治療，被告衡情並非無法由其妻或委由其他親友照顧，且退一
    步言之，若由被告之妻或委由其他親友照顧洪富龍有事實上之困難，被告理當敘
    明理由向臺中縣政府申請辦理緩徵，詎被告竟不此之圖。（三）被告其後收受臺
    中縣政府八十九年二月十九日八九府兵徵字第四三八六七號上開常備兵現役之徵
    集令，指定於八十九年三月六日至臺中成功嶺報到，是時被告之子洪富龍已經出
    院，當無所謂照顧生病幼子之問題，惟被告依然未依規定前往報到入營服役，足
    見被告自始即有妨害兵役之犯意無疑。被告上開所辯無非係卸責之詞，不足採信
    。（四）臺中縣政府移請臺灣臺中地方法院檢察署偵辦函已經敘及：「被告奉臺
    中縣政府八十九年二月十九日八九府兵徵字第四三八六七號徵集令，未依指定於
    八十九年三月六日報到入營，涉有妨害兵役罪嫌」等語。此部分雖未據檢察官於
    起訴書內敘明，惟查被告先後二次未往應徵入營，均係一個逃避兵役行為之延續
    ，屬於一個犯罪行為，本院自得一併審究，附此敘明。本件罪證明確，被告犯行
    可以認定。
二、核被告所為係犯妨害兵役治罪條例第四條第五款之罪。詎原審未詳為勾稽，竟為
    被告無罪之諭知，尚有未恰。檢察官提起上訴指摘原判決不當，經核為有理由，
    應由本院將原判決撤銷改判。爰審酌被告之品行、犯罪之動機、所生之危害以及
    被告犯罪後之態度等一切情狀，量處如主文第二項所示之刑，並依法宣告褫奪公
    權。
三、據上論結，應依刑事訴訟法第三百六十九條第一項前段、第三百六十四條、第二
    百九十九條第一項前段、妨害兵役治罪條例第四條第五款、第二十六條、刑法第
    十一條前段、第三十七條第二項，判決如主文。
本案經檢察官乙○○到庭執行職務。
中      華      民      國      九十      年      二      月    十三    日
                                  臺灣高等法院臺中分院刑事第十庭
                                        審判長法  官  林  照  明
                                              法  官  李  寶  堂
                                              法  官  蕭  廣  政
右正本證明與原本無異。
如不服本判決應於收受送達後十日內向本院提出上訴書狀，其未敘述上訴之理由者並
得於提起上訴後十日內向本院補提理由書（均須按他造當事人之人數附繕本）。
                                              書記官  黃  禎  祥
中      華      民      國      九十      年      二      月    十四    日
附錄論罪科刑法條：
妨害兵役治罪條例第四條
意圖避免預備軍官、預備士官或常備兵、補充兵現役之徵集，集而有左列行為之一者
，處六月以上、五年以下有期徒刑：
一、捏造免役或緩徵原因者。
二、故意毀傷身體者。
三、緩徵原因消滅，無故逾三十日，未自動申報者。
四、無故拒絕接受徵集令者。
五、應受徵集，無故逾入營期限五日者。
六、使人頂替本人應徵者。
                                                                        Ｄ


司法院資訊處製作；財團法人民間司法改革基金會備份。
